# 请教陈老师关于记账本位币变更的问题

提问人：fairymhf 时间：2012-09-26 13:09:46
陈老师，某公司打算从今年 11 月 1 日开始将记账本位币从人民币改为美元。 按照《企业会计准则 19 号-外币折算》上的规定，企业因经营环境变化确实需要变更记账本位币的，应当采用变更当日的即期汇率将所有项目折算为变更后的记账本位币；其比较财务报表应当可以用可比当日的及期汇率折算资产负债表和利润表项目。 如何理解这句话呢？ 我是不是可以用 11 月 1 日当日汇率将所有科目这算成美元？那么 2011 年 12 月 31 日的金额用什么汇率折算呢？ 如果用的汇率与 2012 年 11 月 1 日的汇率不同，可能会使所有者权益变动表中 2011 年 12 月 31 日的未分配利润金额+本年净利润金额不等于 2012 年 11 月 1 日的未分配利润金额？该怎样处理呢 另外实收资本是5 年前以美元缴入的，是不是可以用 5 年前当时的汇率折合呢？

回答人：chenyiwei
回复 fairymhf 的帖子
首先，需要明确是否符合会计准则规定的记帐本位币转换条件。由于记帐本位币的定义是“企业经营所处的主要经济环境中的货币”，相应地，只有当企业经营所处的主要经济环境发生重大变化，如主要销售市场和原材料主要来源地发生重大变化的情况下，才能支持记帐本位币的变更。
在记帐本位币的变更合理的情况下，需要明确一点：根据《会计法》和会计准则规定，无论采用何种货币作为记帐本位币，最终法定报表的列报货币都必须是人民币，而记帐本位币变更属于由经济环境重大变化导致的会计估计变更事项，不能追溯到前期，因此本期内发生记帐本位币变更，不会导致本企业前期以人民币表述的法定财务报表中的金额发生改变。法定财务报表中人民币金额的延续性也应当得到保证。根据这一基本原则，上年年末资产负债表仍按该年末的即期汇率折算各资产、负债项目，而不能按记帐本位币变更日的即期汇率对其进行重新折算。对于实收资本等权益类项目，为了保持与前期法定报表的延续关系，事实上也是按照当时的历史汇率折合并延续下来的。

提问人：jxq425 时间：2012-09-28 02:33:22
回复 chenyiwei 的帖子
请教陈老师，那如何理解“其比较财务报表应当可以用可比当日的及期汇率折算资产负债表和利润表项目。”这句话呢？
沿用楼主的例子，是说如果出具以美元列报的报表时， 2011 年的财务报表也按照 2012 年 11 月 1 日的汇率进行折算吗？

回答人：chenyiwei
不能这样理解。前期比较期间的数据应按照该时点的现行汇率折算，而不是按照记帐本位币变更时点的即期汇率折算。

提问人：jxq425 时间：2012-09-28 17:20:41
回复 chenyiwei 的帖子
陈老师，在记账本位币变更的时候，如果如你所言前期比较期间的数据按照比较时点的汇率折算，那就会出现楼主所说的问题：
“如果用的汇率与 2012 年 11 月 1 日的汇率不同，所有者权益变动表中 2011 年 12 月 31 日的未分配利润金额+本年净利润金额不等于 2012年 11 月 1 日的未分配利润金额？该怎样处理呢 ”是计入“外币报表折算差异”这个项目吗？ 另外，比较期间利润表的汇率又应该怎么选取呢？

回答人：chenyiwei
通过“外币折算差额”项目调整；比较期间利润表的折算汇率可采用该比较期间内的平均汇率。